臺北高等行政法院判決
　　　　　　　　　　　　　　　　　　 95年度簡字第00657號
原　　　告　拓裕實業股份有限公司
代　表　人　甲○○
被　　　告　財政部臺灣省北區國稅局
代　表　人　凌忠嫄（局長）住同上
訴訟代理人　乙○○
上列當事人間因營利事業所得稅事件，原告不服財政部中華民國
95年7月21日台財訴字第09500256270號訴願決定，提起行政訴訟
。本院判決如下：
　　主  文
原告之訴駁回。
訴訟費用由原告負擔。
　　事  實
一、事實概要：
    緣原告民國（下同）91年度未分配盈餘申報，原列報未分配
    盈餘項次12「當年度損益計算項目，因超越規定之列支標準
    ，未准列支，而具有合法憑證或能提出正當理由者。」為新
    臺幣（下同）0 元，當年度未分配盈餘為負205,121 元，經
    被告初查核定未分配盈餘數為407,092 元，乃核定加徵10%
    營利事業所得稅40,709元。原告不服，申請復查，未獲變更
    ，提起訴願，經遭駁回，遂提起行政訴訟。
二、兩造聲明：
　(一)原告聲明：
    1.訴願決定及原處分均撤銷。
    2.訴訟費用由被告負擔。
　(二)被告聲明：
    1.駁回原告之訴。
    2.訴訟費用由原告負擔。
三、兩造之陳述：
　(一)原告主張之理由：
    1.行為時營利事業所得稅查核準則（下查核準則）第64條規
      定：「凡應歸屬於本年度之費用或損失，除會計基礎經核
      准採用現金收付制者外，應於年度決算時，就估列數字以
      『應付費用』科目列帳，但年度決算時，因特殊情形無法
      確知之費用或損失，得於確知之年度以過期帳費用或損失
      處理。」，係原告於91年度決算時估計列報應付費用即佣
      金支出732,698 元之法令依據。依前開規定尚無要求原告
      應檢具任何憑證供被告查核。且縱有被告指稱「應提示而
      未能提示匯款轉付證明」情況，其權責審查年度亦應落於
      92年度。未分配盈餘應加徵與否，亦應歸屬於92年度，而
      非被告核定之91年度，是被告核定原告系爭91年度未分配
      盈餘為407,092 元，顯有違誤。
    2.被告查核原告91年度營利事業所得稅，所以可以減除當年
      度應付費用即佣金支出732,698元，乃原告應被告之要求
      ，經協商而由原告簽具同意書同意減除，尚非被告查得原
      告無法提示憑證，而遭被告剔除。然被告指稱：「係因不
      符合查核準則第92條第5 款第4 目規定‧‧‧云云」，與
      事實完全不符。
    3.被告指稱：「依據財政部67年4月4日台財稅第32186號函
      釋，應提示匯款轉付證明‧‧‧」。然查前開函示：「公
      司以信匯方式支付國外佣金，已提示與國外代理商簽訂之
      合約，但其取得之信匯回條所載受款人為該公司股東，而
      非合約所載代理商，如受款人能提示匯入其帳戶之各筆佣
      金已提出轉付國外代理商之證明，‧‧‧」，應提示「匯
      款轉付證明」者，係公司所提示為「信匯回條」所載受款
      人為「該公司股東」始有其適用。惟本件傭金受款人LAU
      WAI FAT 並非原告股東，本就無前開函示之適用。又原告
      與合約對象Glory On International Limited（下稱
      Glory ）之間，係債務、債權關係之二者，原告應付之債
      務，應債權人（即Glory ）之要求，按其指定之受款人（
      LAU WAI FAT ）匯付，Glory 與LAU WAI FAT 二者間之金
      錢關係，尚非原告所能問。被告錯引前開財政部函釋，指
      原告「應提示而未能提示匯款轉付證明」無非強人所難，
      陷原告於不可能取證之困境。
    4.本案未分配盈餘所涉及為91年當年度估計列報之應付費用
      即傭金支出732,698元，該費用於次年度92年度已全數匯
      付，92年度匯付時原告已依查核準則第92條第5 款第4 目
      規定取具雙方簽訂之合約、結匯證明等原始憑證。依財政
      部66年10月5 日台財稅第36778 號函：「職工薪資及水電
      費，如係因未於調查時提出合法憑證而未被稽徵機關認定
      ，如該兩項費用實際上具有合法之支出憑證，薪資支出並
      已在當年度列報扣繳憑單或免扣繳憑單者，得於計算該公
      司當年度未分配盈餘時，自核定之營利事業所得額中減除
      。」規定，被告仍應自權責之92年度計算未分配盈餘時，
      加以減除。之後92年度亦無須加徵10﹪營利事業所得稅。
　(二)被告主張之理由：
    1.按「自87年度起，營利事業當年度之盈餘未作分配者，應
      就該未分配盈餘加徵10﹪營利事業所得稅，不適用第76條
      之1規定。前項所稱未分配盈餘，係指經稽徵機關核定之
      課稅所得額‧‧‧減除左列各款後之餘額‧‧‧九、當年
      度損益計算項目，因超越規定之列支標準，未准列支，而
      具有合法憑證或能提出正當理由者。」為行為時所得稅法
      第66條之9 第1 項及第2 項第9 款所明定。次按「佣金支
      出之原始憑證如下‧‧‧（四）支付國外代理商或代銷商
      之佣金，應提示雙方簽訂之合約。已辦理結匯者，應提示
      結匯銀行書明匯款人及國外受款人姓名（名稱）、地址、
      結匯金額、日期等之結匯證明。」為查核準則第92條第5
      款第4目前段所規定。
    2.原告91年度未分配盈餘申報，原列報未分配盈餘項次12「
      當年度損益計算項目，因超越規定之列支標準，未准列支
      ，而具有合法憑證或能提出正當理由者。」為0元，當年
      度未分配盈餘為負205,121 元，經被告核定未分配盈餘數
      為407,092元，乃核定加徵10% 營利事業所得稅40,709元
      。
    3.原告主張91年度估計列報佣金支出732,698元，已於92年
      度全數支付並取具原始憑證，得於計算未分配盈餘中減除
      。本件系爭佣金合約簽訂之公司為Glory，惟佣金款受款
      人為LAU WAI FAT，依據財政部67年4月4日台財稅第32186
      號函釋，應提示匯款轉付證明，始可認列費用，因原告未
      能提示受款人LAU WAI FAT轉付佣金合約對象Glory之證明
      同意調整減除，核非屬未分配盈餘得減除項目。又行為時
      所得稅法第66條之9第2項第9款所定之減項，以所得稅法
      規認為得列報為費用者為前提，此項費用僅因其超越規定
      之列支標準未准列支，故於未分配盈餘計算時，得予減除
      。系爭佣金支出732,698元因不符查核準則第92條第5款第
      4目之規定而遭剔除，自非上開規定所謂「因超越列支標
      準未准列支之費用」，是被告以系爭佣金支出732,698元
      非屬首揭所得稅法第66條之9第2項第9款之超限列支，否
      准自未分配盈餘項目扣除並無不合。
    4.財政部66年10月5日台財稅36778號函釋，與本件個案情節
      不合，原告尚不能加以比附援引。
　　理  由
一、行政訴訟法第229條第1項所定適用簡易程序之數額，業經司
    法院以92年9月17日院台廳行一字第23681號令增至新台幣20
    萬元，並定於93年1月1日實施。本件原告爭執之金額未逾新
    台幣20萬元，自應適用簡易程序事件，爰不經言詞辯論為判
    決。又本件訴訟繫屬中被告代表人許虞哲，改為凌忠嫄擔任
    ，茲據新任代表人具狀承受訴訟，核無不合，亦應准許。
二、按「自87年度起，營利事業當年度之盈餘未作分配者，應就
    該未分配盈餘加徵10﹪營利事業所得稅，不適用第76條之1
    規定。前項所稱未分配盈餘，係指經稽徵機關核定之課稅所
    得額‧‧‧減除左列各款後之餘額：一、‧‧‧九、當年度
    損益計算項目，因超越規定之列支標準，未准列支，而具有
    合法憑證或能提出正當理由者。」為所得稅法第66條之9 第
    1 項及第2 項第9 款所明定。次按「佣金支出之原始憑證如
    下‧‧‧（四）支付國外代理商或代銷商之佣金，應提示雙
    方簽訂之合約。已辦理結匯者，應提示結匯銀行書明匯款人
    及國外受款人姓名（名稱）、地址、結匯金額、日期等之結
    匯證明。」為查核準則第92條第5款第4目前段所規定。
三、本件原告91年度未分配盈餘申報，原列報未分配盈餘項次12
    「當年度損益計算項目，因超越規定之列支標準，未准列支
    ，而具有合法憑證或能提出正當理由者。」為0 元，當年度
    未分配盈餘為負205,121 元，經被告初查核定未分配盈餘數
    為407,092 元，乃核定加徵10% 營利事業所得稅40,709元。
    原告不服，循序提起本件訴訟，主張其91年度佣金支出732,
    698 元取有合法憑證，得於計算未分配盈餘中減除。經查：
( 一) 、原告據以主張支出系爭佣金之契約( 本院卷第50頁契約
      書) ，為契約當事人之AGENT 係Glory ，並非LAU WAI
      FAT ，而原告匯款之受款人係LAU WAI FAT ，並非Glory(
      見本院卷第17頁匯款單) ，該匯款不足以證明係原告因
      Glory 為其提供勞務所支出之佣金。原告雖事後另主張原
      告應付之債務，應債權人Glory 之要求按其指定之受款人
      LAU WAI FAT 匯付，並提出傳真信函( 本院卷第14頁) 為
      證。然上開傳真信函並無人簽名、蓋章或按指印或有法院
      或公證人之認證，原告未能舉證其真正，該傳真信函並無
      形式證據力( 行政訴訟法第176 條準用民事訴訟法第357
      條及第358 條) ，其即無實質證據力。何況該傳真信函內
      容並未有如原告主張之債權人Glory 要求按其指定之受款
      人LAU WAI FAT 匯付之記載，其此部分之主張自難採信。
( 二) 、原告雖事後提出AGENT 為LAU WAI FAT 之佣金契約書(
      見本院卷第16頁) ，主張其92年度匯付時，已依查核準則
      第92條第5 款第4 目規定取具雙方簽訂之合約、結匯證明
      等原始憑證云云。然此部分主張與之前支付Glory 佣金之
      主張相佐，原告復無法提出LAU WAI FAT 提供勞務之證明
      ，亦難認其匯款予LAU WAI FAT 係支付佣金。
( 三) 、財政部67年4 月4 日台財稅第32186 號函釋：「××冷
      凍食品工廠股份有限公司以信匯方式支付國外佣金，已提
      示與國外代理商簽訂之合約，但其取得之信匯回條所載受
      款人為該公司股東，而非合約所載代理商，如受款人能提
      示匯入其帳戶之各筆佣金已提出轉付國外代理商之證明，
      該項佣金支出應予認定。但如無上項轉付證明，則係屬該
  　　公司藉支付國外代理商佣金名義，變相給付股東之特別酬
      勞，除應剔除其所列國外佣金支出外，並應認定為其股東
      個人所得，如未列作收受年度之所得申報課稅，應予補稅
      並送罰。」係因佣金合約之國外代理商當事人與匯款受款
      人不一致時，該匯款是否為支付佣金所匯，即有疑義，納
      稅義務人應提出證據證明之，受款人提出匯入其帳戶之各
      筆佣金已提出轉付國外代理商之證明，即屬於證明方法。
      本件情形相類似，被告要求其提出受款人LAU WAI FAT 轉
      付佣金合約對象Glory 之證明，亦無不合。
( 四) 、因而被告以系爭佣金費用732,698 元不符查核準則第92
      條第5 款第4 目之規定，就原告91年度營利事業所得稅結
      算申報，剔除此項佣金之列報，於法有據。系爭佣金費用
      732,698 元既因不符查核準則第92條第5 款第4 目之規定
      而遭剔除，自不符所得稅法第66條之9 第2 項第9 款「當
      年度損益計算項目，因超越規定之列支標準，未准列支，
      而具有合法憑證。」之規定，原告將之作為91年度未分配
      盈餘之減除項目，於法無據，被告否准自未分配盈餘項目
      扣除，即無不合。
四、從而，原處分否准系爭佣金費用732,698 元自未分配盈餘項
    目扣除，而核定原告未分配盈餘數為407,092 元，乃核定加
    徵10% 營利事業所得稅40,709元，並無違法，訴願決定予以
    維持，亦無不合。原告訴請撤銷，為無理由，應予駁回。
五、據上論結，本件原告之訴為無理由，爰依行政訴訟法第98條
    第3 項前段，判決如主文。
中    華    民    國    96     年      1   月    22   日
                              第三庭法  官 吳東都
上為正本係照原本作成。
本件以訴訟事件所涉及之法律見解具有原則性者為限，始得於本
判決送達後20日內向本院提出上訴狀並表明上訴理由，如已於本
判決宣示後送達前提起上訴者，應於判決送達後20日內補具上訴
理由（均按他造人數附繕本），且經最高行政法院許可後方得上
訴。
中　　華　　民　　國　　96　　 年　 　 1　 月　  22   日
 　　  　　　　　　　    　         書記官 張能旭
